【裁判字號】    94,訴,39
【裁判日期】    950525
【裁判案由】    重傷害未遂
【裁判全文】
臺灣澎湖地方法院刑事判決                94年度訴字第39號
公  訴  人  臺灣澎湖地方法院檢察署檢察官
被      告  甲○○
選任辯護人  楊焜義律師
上列被告因重傷害未遂案件，經檢察官提起公訴（94年度核退偵
字第2號），本院判決如下：
    主      文
甲○○傷害人之身體，處有期徒刑壹年拾月。
被訴毀損部分，公訴不受理。
    事      實
一、緣甲○○與乙○○於民國93年8月31日上午11時許，在澎湖
    縣七美鄉南港碼頭邊，因故發生口角衝突。甲○○心生不滿
    ，遂於93年9月6日上午9時30分許，騎乘機車前往乙○○工
    作地點即澎湖縣七美鄉東湖村頂隙18號納骨塔工程工地，旋
    基於傷害人身體之犯意，隨手撿拾置放工地之鐵管1支，繞
    至蹲在地上工作之乙○○背後，持上開鐵管向乙○○頭部揮
    擊3下，待乙○○倒地後，又持鐵管毆打乙○○胸部1下，致
    乙○○受有左頂部撕裂傷、右顳部紅腫、右後枕部紅腫、左
    前胸紅腫等傷害。適於現場工作之顏瑞文見狀，隨即上前奪
    下甲○○手中之鐵管，將甲○○拉開，甲○○乃停手，並騎
    乘機車離開現場。嗣經乙○○之同事許志泰報警，始循線查
    獲。
二、案經乙○○訴由澎湖縣警察局望安分局報請臺灣澎湖地方法
    院檢察署檢察官偵查起訴。
    理      由
甲、有罪部分：
一、按被告以外之人於偵查中向檢察官所為陳述，除顯有不可信
    之情況者外，得為證據；被告以外之人於審判外之陳述雖不
    符刑事訴訟法第159條之1至之4等條文之規定，而經當事人
    於審判程序同意作為證據，法院審酌該言詞陳述或書面陳述
    作成時之情況，認為適當者，亦得為證據；當事人、代理人
    或辯護人於法院調查證據時，知有刑事訴訟法第159條第1項
    不得為證據之情形，而未於言詞辯論終結前聲明異議者，視
    為有前項之同意，刑事訴訟法第159條之1第2項、第159條之
    5 分別定有明文。本件與告訴人乙○○在同一工地工作之丁○○、許志泰、張文信、夏國泰於警詢中之陳述，其性質雖
    屬傳聞證據，未符合刑事訴訟法第159條之1至之4等前4條之
    情形，然上開警詢筆錄，本院審理時予以提示並告以要旨，
    各經檢察官及被告表示意見，當事人已知上述筆錄乃傳聞證
    據，且均未於言詞辯論終結前對該等筆錄內容異議，丁○○
    、許志泰等人上開於警詢所為陳述，即視為有證據能力。又
    丁○○、顏瑞文於偵查中曾以證人身分供述，業經具結，且
    被告或其選任辯護人未曾提及檢察官在偵查時有何不法取供
    之情形，亦未釋明上開供述有顯不可信之情況，依上開規定
    ，其等於偵查中之證言，亦具有證據能力。
二、訊據被告甲○○否認有上開犯行，辯稱：當時兩人互相拉扯
    ，不小心才打到告訴人乙○○，並非故意傷害云云。惟查：
（一）被告持鐵管揮擊告訴人乙○○頭部、胸部，因而致告訴人
      受傷之事實，業據被告坦白承認（本院卷第13-14頁），
      核與告訴人乙○○指述、證人丁○○、許志泰、張文信、
      夏國泰等人證述之情節（警卷第11-23頁，偵查卷第22-26
      頁）相符，並有驗傷診斷書、現場照片附卷可稽，並有扣
      案之鐵管一支足資佐證。上開事實，堪以認定。
（二）被告於本院審理時雖否認有傷害故意，然由其於準備程序
      中所述：伊拿著鐵管，到告訴人工作的地方，告訴人蹲著
      ，伊持鐵管朝告訴人肩膀揮過去，但打中頭部，一共打告
      訴人頭部3下，臨走前伊丟擲鐵管，可能誤擊中告訴人胸
      部等情觀之（本院卷第13-14頁），可見被告係在工地撿
      拾鐵管後再尋找告訴人，且持鐵管揮擊告訴人頭部3下，
      若被告並無傷害故意，何以攜帶鐵管？又何以接連揮擊告
      訴人頭部3下？被告上開辯解，顯與常理不符。另案發前
      告訴人原本是蹲在地上，被告自告訴人身後持鐵管毆打告
      訴人，告訴人應係猝不及防，被告辯稱是因兩人互相拉扯
      ，才誤擊告訴人云云，亦不可採信。況證人顏瑞文於偵查
      中證稱；伊聽到告訴人叫1聲以後，看到被告打告訴人的
      頭2下，告訴人倒下去以後，被告又打告訴人胸部1下等語
      （偵查卷第23頁），可見被告應係基於傷害犯意，故意持
      鐵管揮擊告訴人頭部、胸部甚明。被告上開所辯，無非事
      後卸責之詞，不足採信。
（三）辯護意旨另以：被告罹有重度憂鬱症，行為時有心神喪失
      或精神耗弱之情形云云。然由被告於本院行準備程序、審
      理時，尚能請求法院調查對其有利之證據，應對陳述皆無
      困難等情觀之，足見其對外界事物仍有相當程度之認知。
      另由被告自承當時尚從事九孔養殖業，離開案發現場後，
      猶毀損告訴人之同事丁○○所騎乘機車等一切情狀觀之，
      被告於案發時，對外界存在、發生之各項事務均能確切暸
      解，並據其認識擇定適當之回應模式，對其各犯罪步驟瞭
      然於懷，在意識之控制、支配下實現其作為。綜合上述情
      節，被告案發時顯未達到心神喪失或精神耗弱之程度。綜
      上所述，本案事證明確，被告上述傷害犯行，足堪認定。
三、核被告甲○○所為，係犯刑法第277條第1項之普通傷害罪。
    公訴人雖認被告涉犯刑法第278條第3項、第1項之重傷未遂
    罪嫌，但本院斟酌被告所持毆打告訴人之物，係質地較輕、
    傷害力較弱之空心鐵管，有卷附照片可稽（警詢卷第37頁）
    ；且其選擇下手之時地，係早上9時30分許，聚集眾人工作
    、告訴人極易尋得援助之工地，並非深夜或偏僻處所；又告
    訴人所受傷勢為左頂部撕裂傷（4cmX0.5cmX0.5cm ）、右顳
    部紅腫（2.5cm X0.5cmX.0.5cm）、右後枕部紅腫（5cmX4cm
    ）、左前胸紅腫（6cmX4cm），並非嚴重，可推知被告用力
    程度不大，因認被告應無使告訴人致重傷之犯意，僅有普通
    傷害犯意，惟其基本事實相同，爰變更起訴法條予以審理，
    。爰審酌被告僅因細故，即持鐵管毆打告訴人頭部、胸部，
    告訴人所受之傷勢尚非嚴重，及被告事發後仍飾詞否認，在
    警詢中甚至反控告訴人誣告，於本案起訴後，始承認部分犯
    行，現已賠償告訴人21萬元（告訴人並未撤回傷害告訴）等
    一切情狀，量處如主文所示之刑。至於扣案之鐵管，因非被
    告所有，不予宣告沒收。
乙、不受理部分：
一、公訴意旨略以：被告於上述時、地毆打乙○○後，旋即騎乘
    機車逃離現場，告訴人丁○○乃騎乘告訴人丙○○所有之
    DEK-326號機車追趕被告，被告遂基於毀損犯意，奪取置於
    丁○○騎乘機車上之木棍，復持木棍毀損上述DEK-326號機
    車之碼表、大燈、前板、前土板、大燈泡等處，因認被告涉
    有刑法第354條之毀損罪嫌。
二、按告訴乃論之罪，告訴人於第一審辯論終結前得撤回其告訴
    ；又告訴經撤回者，應諭知不受理之判決，刑事訴訟法第
    238條第1項、第303條第3款分別定有明文。
三、查本件告訴人丁○○、丙○○告訴被告甲○○毀損案件，公
    訴人認其係觸犯刑法第354條毀損罪嫌，依同法第357條之規
    定，須告訴乃論。茲據告訴人丁○○、丙○○撤回告訴，有
    審理筆錄可稽（本院卷第90頁），依前開說明，此部分應諭
    知不受理判決。
據上論斷，依刑事訴訟法第299條第1項前段、第300條、第303條
第3款，刑法第277條第1項，罰金罰鍰提高標準條例第1項前段，
判決如主文。
中      華      民      國    95    年  5   月  25    日
                  刑事庭  審判長法  官  管安露
                                法  官  陳順輝
                                法  官  李宛玲
以上正本係照原本作成。
如不服本判決，應於判決送達後10日內，向本院提出上訴狀（須
附繕本）。
中    華    民    國    95    年    5     月    25    日
                                書記官  莊茹茵
論罪法條：
刑法第277條第1項：
傷害人之身體或健康者，處3年以下有期徒刑、拘役或1千元以下
罰金。


司法院資訊處製作；財團法人民間司法改革基金會備份。
